【裁判字號】    99,訴,9
【裁判日期】    990518
【裁判案由】    給付管理費
【裁判全文】
臺灣板橋地方法院民事判決                 99年度訴字第9號
原      告  杜拜國際金融大樓管理委員會
法定代理人  丙○○
訴訟代理人  丁○○
被      告  根鼎建設股份公司
法定代理人  甲○○
訴訟代理人  乙○○
上列當事人間請求給付管理費事件，本院於中華民國99年5 月7
日言詞辯論終結，判決如下：
    主      文
被告應給付原告新臺幣肆拾萬柒仟陸佰零柒元，及其中新臺幣
貳拾肆萬仟壹佰壹拾伍元自民國九十八年十月二日起，其餘新
臺幣壹拾玖萬肆仟肆佰玖拾貳元自民國九十九年一月三十日起，
均至清償日止，按年息百分之十計算之利息。
訴訟費用由被告負擔。
    事實及理由
一、按訴狀送達後，原告不得將原訴變更或追加他訴。但擴張或
    減縮應受判決事項之聲明者，不在此限，民事訴訟法第255
    條第1 項第3 款定有明文。查本件原告起訴原聲明：被告應
    給付原告新臺幣（下同）776,455 元及自支付命令送達翌日
    起至清償日止，按年息10% 計算之利息，嗣先變更聲明為：
    被告應給付原告864,279 元及自支付命令送達翌日起至清償
    日止，按年息10% 計算之利息；再變更聲明為：被告應給付
    原告864,279 元及其中243,115 元自支付命令送達翌日起，
    其餘621,164 元自民事準備書狀送達翌日起，均至清償日止
    ，按年息10% 計算之利息；復變更聲明為如其後述聲明所示
    。核其所為訴之變更，第一次係擴張應受判決事項之聲明，
    第二、三次係減縮應受判決事項之聲明，與上開規定相合，
    應予准許。
二、原告主張：被告係杜拜國際金融大樓門牌臺北市內湖區○○
    ○道○段293 號5 樓（含3 個停車位）、297 號5 樓、293
    號6 樓之1 （含4 個停車位）、295 號6 樓（含3 個停車位
    ）、293 號8 樓（含3 個停車位）、293 號8 樓之1 （含3
    個停車位）、295 號8 樓（含2 個停車位）、297 號8 樓（
    含2 個停車位）、293 號9 樓（含3 個停車位）、293 號9
    樓之1 、295 號9 樓、297 號9 樓（含7 個停車位）及293
    號、295 號、297 號地下2 樓19個停車位（下稱系爭293 號
    5 樓等12戶及地下2 樓停車位）之區分所有權人，其自民國
    98年4 月起開始積欠每月應繳之管理費155,291 元，至同年
    8 月止，已積欠管理費776,455 元未繳納，經原告函催被告
    依法繳納，被告置之不理，嗣被告於98年12月29日交付面額
    為533,340 元之支票，藉以給付其積欠之管理費，惟猶欠24
    3,115 元。其後，被告又再持續積欠98年9 月至12月計4 個
    月之管理費621,164 元，雖經原告函催繳納，被告亦僅繳納
    426,672 元，尚積欠194,492 元未繳納，總計被告積欠98年
    4 月至12月之管理費共437,607 元未繳納。被告雖抗辯已其
    將其中之293 號8 樓、8 樓之1 、295 號8 樓、297 號8 樓
    等4 戶（下稱系爭293 號8 樓等4 戶）過戶予訴外人高平貿
    易股份有限公司（下稱高平公司），然被告與高平公司間因
    系爭29 3號8 樓等4 戶買賣爭議仍在訴訟中，被告尚未完成
    交屋，故系爭293 號8 樓等4 戶欠繳之98年4 月至12月之管
    理費，應由被告負擔。又依杜拜國際金融大樓管理委員會住
    戶規約第10條第5 項規定：「區分所有權人若在限定之日期
    前未繳納應繳金額時，管理委員會得訴請法院命其給付應繳
    之金額及另外收取遲延利息，以未繳金額之年息10% 計算。
    」是原告得請求被告給付上開未繳管理費金額年息10 %計算
    之利息等語。併為聲明：被告應給付原告437,607 元及其中
    243,11 5元自支付命令送達翌日起，其餘194,492 元自民事
    準備書狀送達翌日起，均至清償日止，按年息10% 計算之利
    息。
三、被告則以：被告於98年4 月3 日，已將系爭293 號8 樓等4
    戶過戶予高平公司，被告自該時起已非系爭293 號8 樓等4
    戶之區分所有權人，依公寓大廈管理條例第18條、第21條規
    定及住戶規約約定，不負繳納管理費之義務，原告將系爭29
    3 號8 樓等4 戶管理費（每月48,623元）一併計入被告應付
    管理費帳款中，並無依據。扣除高平公司應負擔之管費費外
    ，被告已全數給付等語，資為抗辯。併為答辯聲明：原告之
    訴駁回。
四、本件被告係杜拜國際金融大樓293 號5 樓等12戶及地下2 樓
    停車位之所有權人，98年4 月3 日被告將系爭293 號8 樓等
    4 戶移轉登記予高平公司；又除系爭293 號8 樓等4 戶房屋
    98年4 月至12月管理費共437,607 元外，被告已全數繳納等
    事實，為兩造所不爭執，並有存證信函影本、原告通知被告
    繳付管理費函件影本、台北富邦銀行託收／次交票據彙總單
    影本、建物所有權狀影本及建物登記謄本等件為證，自為真
    實。
五、本件爭點在於：系爭293 號8 樓等4 戶房屋欠繳之98年4 月
    至12月之管理費共437,607 元，應由被告或高平公司負擔？
    經查：
  (一)按區分所有權人或住戶積欠應繳納之公共基金或應分擔或其
    他應負擔之費用已逾2 期或達相當金額，經定相當期間催告
    仍不給付者，管理負責人或管理委員會得訴請法院命其給付
    應繳之金額及遲延利息，公寓大廈管理條例第21條定有明文
    。又所謂住戶，指公寓大廈之區分所有權人、承租人或其他
    經區分所有權人同意而為專有部分之使用者或業經取得停車
    空間建築物所有權者，同條例第3 條第8 款亦有明文規定。
    依上開規定意旨，負有繳納管理費義務者，應為實際使用公
    寓大廈之專有部分者，始符合使用者付費及公平之原則，倘
    登記之區分所有權人與實際占有使用公寓大廈專有部分者，
    就何人應繳納管理費有爭執時，此際，實際占有使用公寓大
    廈專有部分者，應解為屬於上開條款所稱之「住戶」，而負
    有繳納管理費之義務。查本件被告固於98年4 月3 日將系爭
    293 號8 樓等4 戶移轉登記予高平公司，惟目前雙方因買賣
    上開房屋坪數不足之糾紛仍在訴訟中，被告尚未完成交屋手
    續等情，為被告所是認（見本院卷第67頁正、反面），可知
    系爭293 號8 樓等4 戶高平公司從未實際占有使用，現仍在
    被告管領使用中甚明，則依照前揭說明，系爭293 號8 樓等
    4 戶積欠之98年4 月至12月之管理費，自應由被告負擔，是
    被告抗辯應由高平公司負擔，並非可採。
  (二)次查，杜拜國際金融大樓管理委員會住戶規約第10條第5 項
    規定：「區分所有權人若在限定之日期前未繳納應繳金額時
    ，管理委員會得訴請法院命其給付應繳之金額及另外收取遲
    延利息，以未繳金額之年息10% 計算。」有上開住戶規約1
    份在卷可稽，是原告請求被告應給付積欠之管理費按年息10
    % 計算之遲延利息，自屬有據。
六、從而，被告請求被告給付437,607 元（即98年4 月至8 月積
    欠之管理費243,115 元及98年9 月至12月積欠之管理費194,
    492 元），及其中243,115 元自支付命令送達翌日即98年10
    月2 日起，其餘194,492 元自民事準備書狀送達翌日即99年
    1 月20日（見本院卷第57頁反面）起，均至清償日止，按年
    息10% 計算之利息，為有理由，應予准許。
七、因本件事證已臻明確，兩造其餘主張、陳述及所提之證據，
    經本院審酌後，認均與本案判斷結果無影響，毋庸再予一一
    審酌，附此敘明。
中    華    民    國    99    年    5     月    18    日
                  民事第一庭    法  官  高文淵
上列正本係照原本作成
如對本判決上訴，須於判決送達後20日內向本院提出上訴狀
中    華    民    國    99    年    5     月    18    日
                                書記官  黃瀅螢

司法院資訊處製作；財團法人民間司法改革基金會備份。
